臺灣臺北地方法院民事判決　　　　　　 100年度保險字第22號
原　　　告　盧美錄
訴訟代理人　張昱裕律師
被　　　告　三商美邦人壽保險股份有限公司
法定代理人　陳翔立
訴訟代理人　郭宏義律師
　　　　　　莊凱閔律師
上列當事人間請求給付保險金事件，本院於中華民國100年6月3
日言詞辯論終結，判決如下：
    主      文
被告應給付原告新臺幣伍佰萬元，及自民國一百年一月十三日起
至清償日止，按年利率百分之五計算之利息。
訴訟費用由被告負擔。
本判決第一項所命給付，於原告以新臺幣壹佰陸拾柒萬元為被告
預供擔保後得假執行。但被告如以新臺幣伍佰萬元為原告預供擔
保後，得免為假執行。
    事實及理由
一、原告主張：
    緣原告之夫即訴外人吳信豊於民國99年5月14日向被告投保
    保單號碼為T0000000之「三商美邦人壽旅行平安保險」（以
    下簡稱系爭要保書），約定原告為受益人，被告於審核後同
    意承保，系爭保單業已生效。嗣訴外人吳信豊於保險契約存
    續期間之99年5月26日，在大陸地區廣西壯族自治區南寧市
    發生交通事故意外死亡，原告於99年7月30日本於保險受益
    人資格，檢具相關資料向被告請求給付保險金新臺幣（下同
    ）500萬元，被告竟於同年11月8日函稱因系爭要保書之要保
    人及被保險人欄位簽署「吳信豐」，而與戶籍謄本所載之「
    吳信豊」並不相同，據此認定要保書並非訴外人吳信豊親簽
    ，而認保險契約不生效力，並拒絕原告理賠申請。然系爭保
    單確係由訴外人吳信豊親簽，且其上所載出生日期、身分證
    字號均與戶籍謄本所載完全相符。又訴外人姓名雖為「吳信
    豊」，但周遭親友均以吳信豐相稱，且訴外人吳信豊駕照、
    銀行存摺上均係「吳信豐」名義，戶籍謄本及護照亦曾出現
    「吳信豊」、「吳信豐」姓名，國稅局綜合所得稅清單、全
    民健康保險亦以「吳信豐」為名，甚至追思告別禮拜亦稱為
    「吳信豐」，是以，原告之夫於戶籍謄本上雖記載為「吳信
    豊」，但對外慣以「吳信豐」為名，兩者實為同一人，被告
    拒絕給付保險金實屬無據，爰依保險契約之法律關係提起本
    訴等語。並聲明：（一）被告應給付原告500萬元，及自起
    訴狀繕本送達被告翌日起至清償日止，按年息5％計算之利
    息。（二）願供擔保，請准宣告假執行。
二、被告則以：
    原告之夫戶籍謄本記載姓名為「吳信豊」，並非「吳信豐」
    ，且原告之夫吳信豊於99年4月8日曾向被告投保旅遊平安保
    險（要保書號碼：T0000000），並於要保人欄簽署「吳信豊
    」，並非「吳信豊」，且該筆跡與系爭要保書上之「吳信豐
    」不符，而原告之夫生前於護照上亦署名「吳信豊」，筆跡
    亦與系爭要保書之「吳信豐」不同，而姓名為個人之特定表
    徵，應有其一貫性，故應保持相同書寫習慣，當無可能有前
    後不一之情，足見系爭要保書非原告之夫本人親簽。原告固
    主張訴外人吳信豊平時慣以「吳信豐」為名，並以駕照、金
    融機構存摺等件為憑，然前開證據並無從證明訴外人吳信豊
    平時簽名時究係使用「吳信豊」或「吳信豐」，自不足證名
    系爭保單係訴外人吳信豊所親簽。從而，系爭保單既非訴外
    人吳信豊親自簽名，又無其他經訴外人吳信豊授權他人訂定
    系爭保單之書面同意，系爭保單當屬無效等語置辯。並聲明
    ：（一）原告之訴及假執行之聲請均駁回。（二）如受不利
    判決，願供擔保請准宣告免假執行。
三、經本院會同兩造整理本件不爭執及爭執事項如下（見本院卷
    第57頁及背面）：
（一）不爭執事項：
  １、原告之夫吳信豊（29年2月23日生，身分證字號：Ｚ000000
      000）前曾於99年4月8日透過被告之業務員黃麗娟投保旅
      遊平安保險，受益人為原告，並於要保人欄簽署「吳信豊
      」（被證2，本院卷第33頁，要保書號碼：T0000000）。
      另於99年5月14日，某署名「吳信豐」之人（29年2月23日
      生，身分證字號：Ｚ000000000），透過被告業務員黃麗娟
      投保旅遊平安保險，契約始期為99年5月21日，保險期間6
      日，至99年5月26日止，受益人為原告，並於要保人欄簽
      署「吳信豐」（被證1，本院卷第32頁，要保書號碼：T00
      00000號，即系爭要保書）。
  ２、原告之夫吳信豊於99年5月26日在中國大陸廣西省壯族自
      治區南寧市發生交通事故而死亡（原證2）。
  ３、原告之夫吳信豊之郵局存摺、駕駛執照署名皆為「吳信豐
      」，其戶籍謄本及護照曾出現吳信豊、吳信豐姓名，（原
      證10、11、12），國稅局綜合所得稅清單、全民健康保險
      亦以「吳信豐」為名（原證13、14）。
  ４、若原告之夫吳信豊曾投保系爭要保書，則被告應給付原告
      之保險金額為500萬元。
（二）爭執部分：原告之夫吳信豊曾否投保系爭要保書？
四、得心證之理由：
    原告主張其夫「吳信豊」亦即「吳信豐」，曾於生前向被告
    投保系爭要保書，今因旅遊期間發生交通事故意外死亡，請
    求被告給付保險金等語，被告則否認上情，並以前詞置辯。
    經查，原告所辯之事實，業據證人即被告公司保險業務襄理
    黃麗娟於本院審理中結證稱：伊認識被保險人，都稱呼渠「
    吳信豐」，渠係伊姑丈張國世的朋友，因常去伊姑丈家玩才
    認識。被保險人知道伊係被告公司之保險業務員，故後來3
    次透過伊投保旅遊平安險，伊確定99年4月8日（即被證2要
    保書）、99年4月28日、99年5月14日（即系爭要保書）共3
    份要保書都是同一位吳先生親自在要保人欄簽名，表示投保
    旅遊平安險，這位吳先生在99年4月8日這份要保書上是簽「
    吳信豊」，伊以為渠寫簡體字，還提醒渠是否寫錯，有向渠
    表示不可寫簡體字，但渠未更正，後來兩份要保書亦即系爭
    要保書、99年4月28日要保書就改簽「吳信豐」，伊確定都
    是同一人，也就是訃聞所示照片之人等語（見本院卷第64是
    同一人，也就是訃聞所示照片之人等語（見本院卷第64頁背
    面），被告亦不爭執證人黃麗娟確係被告公司保險業務襄理
    等情明確（本院卷第64頁背面），而證人黃麗娟既係被告公
    司所屬從業人員，且擔任襄理職務，則其針對訴外人吳信豐
    即吳信豊投保過程之證述，難認有何迴護原告之虞。況證人
    黃麗娟因親戚之故而結識訴外人吳信豐即吳信豊，並多次擔
    任渠之保險業務員，並有99年4月8日要保書（見本院卷第33
    頁）、99年4月28日要保書（見本院卷第66頁）附卷可稽，
    該兩份要保書亦分別以「吳信豊」、「吳信豐」為名投保，
    是以證人黃麗娟證稱訴外人吳信豐即吳信豊，確信兩者為同
    一人，並親自投保系爭要保書等情，堪信為實。此外，原告
    之夫所有郵局存摺、駕駛執照皆署名「吳信豐」，而戶籍謄
    本及護照則分別出現「吳信豊」、「吳信豐」兩種姓名，至
    國稅局綜合所得稅清單、全民健康保險亦以「吳信豐」為名
    ，有郵局存摺、駕駛執照、戶籍謄本、護照、國稅局綜合所
    得稅清單、全民健康保險在卷可參（見本院卷第44至51頁）
    ，故原告主張吳信豊即吳信豐，曾投保系爭要保書，自屬有
    理。再查，被告復不爭執若原告之夫吳信豊曾投保系爭要保
    書，則應給付原告保險金500萬元，已如前述，基此，原告
    請求被告依保險關係給付500萬元，洵屬有據。
五、綜上，原告依兩造間保險契約關係，請求被告給付保險金
    500萬元，及自起訴狀繕本送達翌日即100年1月13日起至清
    償日止，按年利率5％計算之利息，為有理由，應予准許。
六、兩造各陳明願供擔保，請准宣告假執行及免為假執行，經核
    於法均無不合，爰各酌定相當擔保金額，併予准許之。
七、本案事證已明，兩造其餘攻擊防禦方法及舉證，核與判決結
    果無影響，爰不再一一論列，附此指明。
八、據上論結，本件原告之訴有理由，依民事訴訟法第78條、第
    390條第2項、第392條第2項，判決如主文。
中    華    民    國   100    年    6     月    17    日
                  民事第三庭    法  官  孫正華
以上正本係照原本作成。
如對本判決上訴，須於判決送達後20日內向本院提出上訴狀。如
委任律師提起上訴者，應一併繳納上訴審裁判費。
中    華    民    國   100    年    6     月    17    日
                                書記官  林秀娥